臺灣南投地方法院民事判決
110年度訴字第297號
原      告  南投縣手心向下慈善會

法定代理人  陳志忠  
訴訟代理人  林浩傑律師
被      告  鄒孟奇  
            王艷杰  
上列當事人間請求返還捐款事件，本院於民國111年5月27日言詞
辯論終結，判決如下：
    主  文
被告應給付原告新臺幣捌拾陸萬伍仟伍佰陸拾陸元及自民國一一
０年十月二十三日起至清償日止，按年息百分之五計算之利息。
訴訟費用由被告負擔。
本判決第一項於原告以新臺幣貳拾捌萬玖仟元供擔保後，得假執
行；但被告如以新臺幣捌拾陸萬伍仟伍佰陸拾陸元為原告預供擔
保，得免為假執行。
　　事實及理由
一、原告起訴主張略以：
　㈠被告原為原告南投縣手心向下慈善會之會員，因被告鄒孟奇
    於民國108年9月間向原告法代理人陳志忠（下稱陳志忠）稱
    其欲在南投市半山地區設置原告之分會(下稱半山分會)，遂
    與陳志忠口頭協議，由被告於109年1月23日至109年2月20日
    之期間以原告名義於在南投縣竹山鎮紫南宮活中心前對外募
    款，募得款項之四成繳回給原告並由原告繼續施行喪葬救助
    及急難救助使用，其餘六成募款則作為日後成立半山分會之
    行政基金並暫交由被告共同保管，而被告於勸募活動結束後
    6個月內即109年8月23日前須設置半山分會，若未於109年8
    月23日前設置半山分會，應無償將該六成募款全數歸還原告
    ；又上開協議內容，業經原告於109年1月15日第1屆第5次理
    、監事會議及109年2月24日第1屆第6次理、監事會議提案並
    決議表決通過，則兩造間確存在消費寄託契約且消費寄託之
    期間為109年2月24日至109年8月23日。
　㈡又被告於109年1月23日至109年2月20日之期間在南投縣竹山
    鎮紫南宮活動中心共計募款1,442,610元，嗣依約將四成募
    款577,044元交予原告並經原告之助理王子英點收後，原告
    即於109年2月20日開立收據（下稱系爭收據）。然而，被告
    迄至109年8月23日仍未設置半山分會，即應依約定將其餘六
    成募款865,566元返還原告，惟迄今仍未依約返還。爰依民
    法第602條第2項、第603條等規定提起本訴。並聲明：如主
    文第1項所示；願供擔保，請准宣告假執行。
二、被告則抗辯略以：
　㈠被告鄒孟奇陳稱：
　  被告與陳志忠係約定將四成募款交予原告作為捐贈11付棺材
    使用，其餘六成募款則由被告鄒孟奇自行運用並作為募款人
    員薪資、車馬費、餐費使用，其中募款人員包含被告及訴外
    人鄒信廷、施双樑共4人，每人薪資約4萬元，餘款則由被告
    所賺取，否則被告及其他募款人員不可能無端在過年期間以
    無酬勞之情形參與勸募活動。又被告於109年1月23日至109
    年2月20日共募款727,035元（亦即：109年1月15日至2月3日
    共412,446元、2月4日至2月14日共208,790元、2月15日至2
    月22日共105,799元），並已交付原告354,293元，其餘款項
    均屬被告鄒孟奇自行運用之款項。
　㈡被告王艷杰陳稱：
　　募款活動內容為被告鄒孟奇與陳志忠所洽談，被告王艷杰不
    知悉渠等所談之內容，且對於募款金額如何分配亦不知悉。
    被告王艷杰僅參與勸募活動並陸續領取約5萬元薪資，且每
    天早上由施双樑開載車載募款活動之道具至現場。
　㈢均聲明：原告之訴駁回；如受不利判決，願供擔保，請准宣
    告免為假執行。
三、本院之判斷： 　　
　㈠原告主張被告鄒孟奇與陳志忠於108年9月間協議由被告於109
    年1月23日至109年2月20日之期間由被告以原告名義在南投
    縣竹山鎮紫南宮活動中心前募款等情，業據其提出現場照片
    為證（見本院卷第25頁至第27頁），且為被告所不爭，自堪
    信為真實。
　㈡按寄託物為代替物時，如約定寄託物之所有權移轉於受寄人
    ，並由受寄人以種類、品質、數量相同之物返還者，為消費
    寄託。自受寄人受領該物時起，準用關於消費借貸之規定。
    寄託物為金錢時，推定其為消費寄託。受寄人應於約定期限
    內，返還與借用物種類、品質、數量相同之物。民法第602
    條第1項、第603條、第602條第1項後段準用第478 條前段分
    別定有明文。因此，當事人間消費寄託法律關係若有約定返
    還期限，受寄人於屆期時，自應負返還之責。
　㈢原告主張被告於109年1月23日至109年2月20日之期間在南投
    縣竹山鎮紫南宮活動中心共募款1,442,610元，嗣將四成募
    得款項577,044元交予原告，原告於109年2月20日開立系爭
    收據後，被告迄至109年8月23日仍未設置半山分會，即應依
    約將其餘六成募款865,566元返還原告等語，惟為被告所否
    認並以前詞置辯。經查：
　⒈觀諸原告所提109年1月15日第1屆第5次理、監事會議紀錄記
    載略以：「五、討論事項：1、案由：本會與社團法人雲林
    縣照護協會於109年1月23日起將在南投縣竹山鎮紫南宮活動
    中心前舉辦聯合勸募活動。說明：本會（即原告）於108年1
    1月18日推薦10名會員加入社團法人雲林縣照護協會並繳納
    會費1萬元取得該會會員資格，以上費用由南投縣手心向下
    慈善會理事長陳志忠先行支付，並於109年1月23日起舉辦聯
    合勸募活動。決議：照案通過。2、案由：會員鄒孟奇、王
    艷杰因向本會爭取將於南投市半山地區設置分會需資金，故
    需與社團法人雲林縣照護協會舉辦聯合勸募活動，勸募期間
    募款全部總金額六成先行寄放會員鄒孟奇、王艷杰身上，四
    成繳回本會繼續施行喪葬救助及急難救助使用，若募款完成
    六個月內無設置分會將無償將該筆款項歸還南投縣手心向下
    慈善會。決議：照案通過」等語；109年2月24日第1屆第6次
    理、監事會議紀錄記載略以：「五、討論事項：1、案由：
    本會與社團法人雲林縣照護協會於109年1月23日起至2月20
    日在南投縣竹山鎮紫南宮活動中心前舉辦聯合勸募活動募款
    總金額共1,442,610元，實際繳回本會577,704元，未繳回費
    用共865,566元由會員鄒孟奇、王艷杰保管。說明：因南投
    縣紫南宮活動中心要進行外部整修，故本會聯合勸募活動募
    款至109年2月20日止，以上所有金額由本會助理王子英與會
    員鄒孟奇、王艷杰進行盤點及監交給理事長陳志忠。2、案
    由：會員鄒孟奇、王艷杰因向本會爭取將於南投市半山地區
    設置分會需資金，故六個月內需設置半山分會，若無在時間
    內設置，將無償將該筆款項歸還南投縣手心向下慈善會。決
    議：照案通過。4、案由：聯合勸募活動繳回本會之善款57,
    7704元將開立捐款收據以茲證明，以上金額577,704元已於1
    09年2月23日前完成弱勢家庭喪葬費用捐助。決議：照案通
    過」等語（見本院卷第18頁至第23頁）。
　⒉復參以原告於109年3月28日之公告略以：本會於109年1月23
    日至2月20日於南投縣縣竹山鎮紫南宮活動中心前公益募款
    ，期間募款金額為1,442,610元等語（見本院卷第24頁），
    及原告於110年2月20日所開立之系爭收據記載略以：「捐款
    人：南投縣竹山鎮紫南宮善心人仕。事由：愛心捐款577,04
    4元（四成募款金額，由理事長經收繳回慈善會）」等語（
    見本院卷第29頁）。而被告鄒孟奇與陳志忠於108年9月間協
    議由被告於109年1月23日至2月20日以原告名義在南投縣竹
    山鎮紫南宮活動中心前募款乙節，業如前述，則依前述之時
    序而言，被告於109年1月23日至109年2月20日募款前，被告
    曾於109年1月15日先召開第1屆第5次理、監事會議並討論及
    決議上開事宜，進而討論到被告在紫南宮活動中心前之募款
    原因，為被告向原告爭取設置半山分會而有資金需求，原告
    經討論並決議後，同意將六成募款金額由被告保管，待六個
    月內未設置半山分會始返還予原告，其中四成則先繳回予原
    告，被告始於109年1月23日至2月20日之期間進行募款，嗣
    原告復於109年2月24日召開第1屆第6次理、監事會議就關於
    被告於上開期間募款總金額共0000000元，被告實際繳回577
    704元，未繳回費用共865566元由被告保管等情為討論並決
    議，足見兩造間確有就被告於上開期間以原告名義募款並同
    意將募款金額四成繳回原告，其餘六成募款金額則暫交由被
    告保管，俟被告無法在六個月內設置半山分會，則須返還原
    告，否則在被告開始募款之前、後，原告之理、監事應不可
    能無端有上開討論及決議事項之存在。是原告主張兩造間約
    定被告於109年1月23日至109年2月20日之期間在南投縣竹山
    鎮紫南宮活動中心共募款1,442,610元，應將四成募得款項5
    77,044元交予原告，其餘六成募款則先由被告保管迄至六個
    月內設置半山分會止，若六個月後即109年8月23日仍未設置
    半山分會，即應依約將其餘六成募款865,566元等情，應可
    採信。
　⒊基上，原告於109年1月15日召開第1屆第5次理、監事會議，
    並討論及決議被告因向原告爭取將於南投市半山地區設置分
    會需資金，故募款全部總金額六成先行寄放在被告身上，其
    餘四成則須繳回以供原告繼續施行喪葬救助及急難救助使用
    ，若被告募款完成六個月內，並未設置分會，則須無償將該
    筆款項歸還原告，嗣被告於109年1月23日至109年2月20日即
    開始在紫南宮活動中心前募款，並於110年2月20日將募款金
    額其中四成金額即577,044元交予原告後，原告即開立系爭
    收據，原告復於109年2月24日召開第1屆第6次理、監事會討
    論並決議上開募款金額共計1,442,610元，其中57,704元已
    由被告繳回並開立系爭收據，其餘未繳回之865,566元則仍
    由被告保管，且被告須於6個內設置半山分會，若未設置分
    會，則須歸還該款項予原告，則兩造間確存在消費寄託之法
    律關係且消費寄託期間為109年2月24日至109年8月23日等節
    ，洵堪認定。而被告就渠等未於109年8月23日前設置半山分
    會乙情，並未予爭執，則兩造間之消費寄託法律關係既定有
    返還期間即109年8月23日，屆期被告自應負返還之責，依上
    開規定，原告於屆期後，自得請求被告返還其餘六成募款86
    5,566元。　
四、綜上所述，原告依消費寄託物返還之法律關係，請求被告給
    付原告865,566元及自民事起訴狀繕本送達翌日即110年10月
    23日起至清償日止，按年息百分之5計算之利息，為有理由
    ，應予准許。
五、兩造均陳明願供擔保請准宣告假執行及免為假執行，經核於
    法均無不合，爰分別酌定相當擔保金額並宣告之。
六、本件事證已臻明確，兩造其餘攻擊防禦及證據調查，核與本
    案之判斷不生影響，爰毋庸一一審酌論列，併此敘明。
七、訴訟費用負擔之依據：民事訴訟法第78條、第85條第1項前
    段。 　　
中　　華　　民　　國　　111 　年　　 6　　月　   24 　日
                  民事第二庭  法　官　鄭順福
以上正本係照原本作成
如對本判決上訴，須於判決送達後20日內向本院提出上訴狀。如
委任律師提起上訴者，應一併繳納上訴審裁判費。
中　　華　　民　　國　　111 　年　　6   　月　　24  　日
                              書記官　施涵雯